臺灣臺中地方法院刑事判決
109年度交易字第2114號
公  訴  人  臺灣臺中地方檢察署檢察官
被      告  張天育


上列被告因過失傷害案件，經檢察官提起公訴（109年度少連偵
字第441號），本院判決如下：
    主    文
丙○○犯過失傷害罪，處有期徒刑肆月，如易科罰金，以新臺幣壹
仟元折算壹日。
    犯罪事實
一、丙○○於民國109年3月20日2時16分許，騎乘牌照號碼LGJ-581
    3號大型重型機車，沿臺中市北屯區東山路1段外側車道由軍
    功路往旱溪東路方向行駛至該道路與東山路1段241巷交岔路
    口時，本應注意車前狀況，又行車速度，應依速限標誌或標線之
    規定，無速限標誌或標線者，行車時速不得超過50公里，而當時
    天候晴、夜間有照明、路面鋪裝柏油乾燥、無缺陷、無障礙物
    、視距良好，並無不能注意之情事，竟疏未注意及此，貿然以
    時速89.4公里之速度前駛進入該路口，適乙○○騎乘牌照號碼MDW
    -3389號普通重型機車，沿東山路1段238巷由軍福十一路往
    軍和街方向行駛至該交岔路口，亦未注意車前狀況，見狀閃
    煞不及，2車發生碰撞，乙○○因而受有右側股骨開放性骨折、
    頭部外傷合併蜘蛛膜下腔出血及右側第一肋骨骨折併肺部挫
    傷等傷害。
二、案經乙○○訴由臺中市政府警察局第五分局報告臺灣臺中地方
    檢察署檢察官偵查起訴。
    理    由
一、證據能力部分：
  ㈠按被告以外之人於審判外之陳述，雖不符刑事訴訟法第159條
    之1至第159條之4之規定，而經當事人於審判程序同意作為
    證據，法院審酌該言詞陳述或書面陳述作成時之情況，認為
    適當者，亦得為證據；又當事人、代理人或辯護人於法院調
    查證據時，知有第159條第1項不得為證據之情形，而未於言
    詞辯論終結前聲明異議者，視為有前項之同意，刑事訴訟法
    第159條之5定有明文。經查，本判決以下所引用被告丙○○以
    外之人於審判外之言詞或書面陳述，對被告而言，性質上屬
    傳聞證據，惟被告已知悉有刑事訴訟法第159條第1項之情形
    ，且未於言詞辯論終結前聲明異議，本院審酌上開證據作成
    時之情況，尚無違法取證或不當之情形，復與本案之待證事
    實間具有相當之關聯性，以之作為證據應屬適當，揆諸上開
    規定，應認有證據能力。
  ㈡傳聞法則乃對於被告以外之人於審判外之言詞或書面陳述而
    為之規範。本判決以下引用之非供述證據，無刑事訴訟法第
    159條第1項規定傳聞法則之適用，因與本案待證事實具有關
    聯性，且無證據證明係公務員違法取得之物，依法自得作為
    證據。
二、認定事實所憑之證據及理由：
    訊據被告固坦承於前揭時間、地點，騎乘大型重型機車與告
    訴人騎乘之機車發生交通事故，並致告訴人乙○○受有前揭傷
    害等情，惟矢口否認有何過失傷害犯行，辯稱：我沒有超速
    ，且告訴人騎乘出來的巷子在我左前方，他先右轉騎上斑馬
    線，我無法判斷他的行進方向，且我是主幹道，對方應該要
    禮讓我，我認為我沒有過失等語。然查：
  ㈠被告於前揭時間、地點，騎乘大型重型機車與告訴人騎乘之
    機車發生交通事故，並致告訴人受有前揭傷害等情，業據被
    告於警詢、偵查、本院準備程序及審理中均坦承不諱，核與
    證人即告訴人於警詢、偵查、本院少年法庭、準備程序及審
    理中之證述相符，並有告訴人之佛教慈濟醫療財團法人台中
    慈濟醫院診斷證明書、道路交通事故現場圖、道路交通事故
    報告表㈠、㈡、現場及車損照片34張、路口監視器錄影畫面翻
    拍照片及本院勘驗筆錄在卷可佐，此部分之事實首堪認定。
  ㈡次按行車速度，依速限標誌或標線之規定，無速限標誌或標
    線者，應依下列規定：一、行車時速不得超過五十公里。汽
    車行駛時，駕駛人應注意車前狀況及兩車並行之間隔，並隨
    時採取必要之安全措施，不得在道路上蛇行，或以其他危險
    方式駕車。道路交通安全規則第93條第1項第1款前段、第94
    條第3項分別定有明文。本案案發道路並未標示速限標誌或
    標線，故該處之行車時速上限為50公里，被告駕駛大型重型
    機車，自應注意上情。復依道路交通事故調查報告表㈠所示
    ，當時天候晴、夜間有照明、路面鋪裝柏油乾燥、無缺陷、
    無障礙物、視距良好，足認並無不能注意之情事。
  ㈢次查，經本院囑託國立澎湖科技大學鑑定：「①被告當時之行
    車速度為何？②本案交通事故之肇事責任為何？」，其鑑定
    結果略以（見本院卷第133-148頁）：
  ⑴由監視器錄影可知，被告之機車原由東往西行駛於東山路1段
    之外側車道，於02:16:31.62秒抵達指向線之迄端，於02:16
    :31.86車尾抵達路口枕木紋之起端，其時間差約0.24秒，向
    前行駛約5.96公尺（3.86公尺【指向線尖端至枕木紋起端之
    距離】+2.1公尺【重機長度】），可推估被告騎乘機車進入
    路口之平均速率為每小時89.4公里（即每秒24.83公尺）。
  ⑵被告及告訴人均稱其行向號誌為綠燈，然並無具體證據可證
    明何車的行向為綠燈，在不考量號誌之情形下，認為本案肇
    事責任之歸屬為：①被告超速騎乘大型重型機車，未注意車
    前狀況，為肇事主因；②告訴人騎乘普通重型機車，未注意
    車前狀況，為肇事次因。
    該鑑定意見書詳細記載形成鑑定意見之經過，並充分參酌卷
    內監視器錄影畫面及現場圖，詳細計算當時被告行駛之距離
    及經過之時間，據此推算被告當時之行車速度為每小時89.4
    公里，所做成之鑑定結論應屬可採，被告空言否認其並無超
    速云云，並不足採，足認被告當時超速騎乘重型機車，及未
    注意車前狀況，具有過失甚明，因而導致本案交通事故，造
    成告訴人受有前揭傷害，其犯行堪以認定。 
  ㈣至於被告辯稱：告訴人於少年法庭調查時，已經自陳他看到
    我通行的方向已經變成黃燈，可以認定告訴人在通過路口時
    已經變成紅燈，故告訴人闖紅燈等語（見本院卷第171頁）
    。經查，告訴人於本院少年法庭調查時稱：我當時從巷口出
    來是紅燈，有一輛機車從右到左，從我的前面過去，綠燈之
    後我起步，我是要直行，快要到對面時就被撞了等語（見本
    院少調卷第122頁），係稱自己為綠燈起步，然卷內並無其
    他客觀證據足認當時被告及告訴人行車方向各自之燈號為何
    ，自無從認定被告或告訴人任何一方有闖紅燈之情，被告所
    辯並不足採。
  ㈤綜上所述，本案事證明確，應依法論科。
三、論罪科刑：
  ㈠核被告所為，係犯刑法第284條前段之過失傷害罪。
  ㈡被告於發生交通事故後，在有偵查犯罪權限之機關或公務員
    發覺本案犯行前，在處理人員前往傷者就醫之醫院處理時，
    當場承認為肇事人，而自首接受裁判，此有臺中市政府警察
    局道路交通事故肇事人自首情形紀錄表在卷可憑（見少連偵
    卷第33頁），爰依刑法第62條前段規定，減輕其刑。
  ㈢爰以行為人之責任為基礎，審酌被告騎乘大型重型機車，未
    注意車前狀況及超速以時速89.4公里之速度，撞及亦未注意
    車前狀況之告訴人，致告訴人受有右側股骨開放性骨折、頭
    部外傷合併蜘蛛膜下腔出血及右側第一肋骨骨折併肺部挫傷
    等傷害之犯罪手段、違反義務程度及所生損害，及被告未坦
    承犯行，亦未賠償告訴人所受損害，犯後態度上無從為有利
    於被告之認定，兼衡被告先前未有其他犯罪紀錄之素行，此
    有臺灣高等法院被告前案紀錄表在卷可查，及其於本院審理
    中自陳高中畢業之智識程度、曾從事職業軍人之生活狀況，
    量處如主文所示之刑，並諭知易科罰金之折算標準。
據上論斷，應依刑事訴訟法第299條第1項前段，刑法第284條前
段、第62條前段、第41條第1項前段，刑法施行法第1條之1第1項
，判決如主文。
本案經檢察官楊仕正提起公訴，檢察官葉芳如、甲○到庭執行職
務。
中　　華　　民　　國　　111 　年　　6 　　月　　30　　日
                  刑事第六庭  審判長法  官  柯志民
                                    法  官  蔡逸蓉
                                    法  官  陳昱翔
以上正本證明與原本無異。
如不服本判決應於收受判決後20日內向本院提出上訴書狀，並應
敘述具體理由；其未敘述上訴理由者，應於上訴期間屆滿後20日
內向本院補提理由書（均須按他造當事人之人數附繕本）「切勿
逕送上級法院」。
告訴人或被害人如不服判決，應備理由具狀向檢察官請求上訴，
上訴期間之計算，以檢察官收受判決正本之日起算。 
                                    書記官  陳筱惠
中　　華　　民　　國　　111 　年　　6 　　月　　30　　日
附錄論罪科刑法條
刑法第284條
因過失傷害人者，處1年以下有期徒刑、拘役或10萬元以下罰金
；致重傷者，處3年以下有期徒刑、拘役或30萬元以下罰金。